【裁判字號】    87,訴,1019
【裁判日期】    891205
【裁判案由】    偽造文書等
【裁判全文】
臺灣桃園地方法院刑事判決                        八十七年度訴字第一一九號
    公  訴  人  台灣桃園地方法院檢察署檢察官
    被      告  戊○○
                丁○○
    共      同
    選任辯護人  廖威淵
右列被告因偽造文書等案件，經檢察官提起公訴（八十七年度偵字第七三號），本院
判決如左：
    主      文
戊○○、丁○○均無罪。
    理      由
一、公訴意旨略以：被告戊○○、丁○○係丙○○○（業經本院另案判決有罪）之子
    女，丙○○○自民國八十二年十一月間起，召集石春妹、乙○○、洪麗琴、甲○○、陳玉蘭、簡秋英、郭玉英及吳財丁等人組織內標制之民間互助會，由丙○○○任會首，每會均為新台幣（下同）一萬元，共計召集十二會，詎戊○○、丁○○與丙○○○三人竟共同意圖為自己不法之所有而詐取他人財物之概括犯意聯絡
    ，連續多次在桃園市○○路九十一巷十四號，冒用石春妹、洪麗琴、甲○○等人
    之名義偽造標單，並於標單上填寫欲得標之利息金額提出行使，標走會款，足以
    生損害於其他會員，且向會員佯稱石春妹等人得標，致其他會員陷於錯誤，而繼
    續交付會款於丙○○○三人，因認被告戊○○、丁○○涉有與丙○○○共同行使
    偽造私文書及詐欺罪嫌云云。
二、按犯罪事實應依證據認定之，無證據不得推定其犯罪事實，又不能證明被告犯罪
    ，應諭知無罪判決，刑事訴訟法第一百五十四條、第三百零一條第一項分別定有
    明文。又告訴人之告訴係以使被告受刑事追訴為目的，是其陳述是否與事實相符
    ，仍應調查其他證據以資審認（最高法院五十二年台上字第一三００號判例參照
    ）。而認定被告有罪之事實，應憑證據，如未能發現相當之證據，或證據不足以
    證明，自不能以推測或擬制之方法以之為裁判基礎；且認定事實所憑之證據，其
    為訴訟上之證明須達於通常一般人均不致有所懷疑而得確信者，使得據為有罪之
    認定，倘其證明尚未達到此一程度，而有合理懷疑存在時，尚難為有罪之認定基
    礎；另苟積極之證據不足以為被告犯罪事實之認定，即應為被告有利之認定，更
    不必有何有利之證據，最高法院三十年上字八一六號、四十年台上字八六號、七
    十六年台上字四九八六號判例，分別揭有上旨足資參照。訊之被告丁○○，固坦
    承有幫丙○○○抄寫會單、簽發本票等行為，惟堅決否認有前開公訴人所指之犯
    行，辯稱，從未參與過（丙○○○）之標會，對丙○○○冒標一事，並不知情等
    語。另被告戊○○亦堅詞否認上情並辯稱，其未參加其母（指丙○○○）之互助
    會，對於其母冒標之事，並不知情等語。
三、經查（一）公訴人所指前述各組互助會之「會首」均為丙○○○一人，為告訴人
    陳甲○○、林雯玲、石春妹、洪麗琴、陳玉蘭、呂簡秋英、羅郭玉英、吳財丁等
    人陳述在卷，核與另案被告丙○○○證述相符，並有互助會單附卷可稽，由是足
    徵各該組互助會，被告戊○○、丁○○二人並非會首。（二）又被告戊○○於七
    十八年二月二十四日至八十三年五月十日止，係任職「中國信託商業銀行」，嗣
    自八十三年五月十六日起迄今，則係在「亞太商業銀行三重分行」就職，有卷附
    「中國信託商業銀行離職證明書」及「亞太商業銀行服務證明書」各一份足憑，
    至被告丁○○自八十二年五月十四日起至今，曾先後在「品筑興業有限公司」、
    「瑞高國際有限公司」、「璟勳實業有股份有限公司」、「桃榮鋼鐵有限公司」
    等公司就職之情，則有「璟勳實業有股份有限公司」及「桃榮鋼鐵有限公司」之
    員工職務證明書各一份暨勞工保險被保險人投保資料表一份在卷可憑。顯然，於
    丙○○○招募互助會及各會運作期間，被告二人均有職業且未間斷，易言之，即
    平常週一至週六之白天正常工作時間，被告等均應在職場上班，要無閒散呆坐家
    中之理，而系爭十二會互助會標會時間依互助會換單所載，開標時間各為下午一
    時或一時三十分，然被告二人既皆在上班，顯無於斯時刻意趕回家門主持開標及
    偽填標單之可能。（三）另被告丁○○雖坦認有幫丙○○○抄寫會單、簽發本票
    等情，又縱令戊○○於晚間下班返家後，偶有為丙○○○代收會款之情事，惟查
    ，子、女幫母親處理日常瑣事，乃屬人情之常，並為親屬間扶助義務之表現，是
    尚難據此即遽認被告二人已知丙○○○有冒標及詐取會款之事而與之合謀共同為
    之，此再徵之丙○○○於本院調查時供稱：我去借錢欲還人家，補會錢：：：後
    借方告訴我兒子，我兒子才知情（我有冒標），才出面阻止我繼續下去，之前我
    兒、女都不知道我有偷標會：：：（你女兒知情？）她也不知我的情形等語更明
    。（四）經本院向財政部財稅資料中心函查被告丁○○、戊○○等人之財產明細
    資料，較高價者，僅被告丁○○部分於其名下有門牌號碼桃園市○○○街一五八
    巷二號二之房屋一棟，此外，被告二人並未有與渠二人就職多年所應有之收入顯
    不相當之財產，有財政部財稅中心捌拾玖年參月貳拾壹日資五字第八九０六六四
    二六號函在卷足按。再者，丁○○名下之該棟房屋，為楊女與其夫傅中豪合資購
    置，尚有貸款三百十萬元，至自備款則大部分係由傅中豪所支付，丙○○○並未
    為任何贊助等情，亦據證人傅中豪證述在卷（見本院八十九年三月三日訊問筆錄
    ）。衡情，倘被告二人係與丙○○○謀議共同冒標詐取會款，揆其目的，無非意
    在得款朋分花用，共享榮華同受富貴，惟渠二人既無與收入顯不相稱之大筆財富
    ，顯見渠等並未另闢蹊徑，別有來路不明之非法所得，可徵被告二人未曾自丙○○○獲致任何好處，由是，既無非份之財可資貪圖牟取，渠二人顯無自冒事發受
    刑之危險而僅為丙○○○作嫁之可能，稽此情，益徵被告二人辯稱不知丙○○○
    有冒標詐取會款之情事等語屬實。綜述，本件顯無積極證據可證明被告二人有如
    公訴人前開所指之犯行，依首揭法條說明，自屬不能證明被告二人犯罪而均應為
    無罪諭知。據上論斷，應依刑事訴訟法第三百零一條第一項，判決如主文。本案
    經檢察官張春暉到庭執行職務。
中      華      民      國    八十九    年     十二     月      五      日
                              台灣桃園地方法院刑事第三庭
                                  法  官  蔡榮澤
如不服本判決，應於送達後十日內，向本院提出上訴狀。


司法院資訊處製作；財團法人民間司法改革基金會備份。
